【裁判字號】    99,訴,475
【裁判日期】    990901
【裁判案由】    毒品危害防制條例
【裁判全文】
臺灣桃園地方法院刑事判決               99年度訴字第475號
公  訴  人  臺灣桃園地方法院檢察署檢察官
被      告  乙○○
選任辯護人  丙○○律師
上列被告因毒品危害防制條例案件，經檢察官提起公訴（98年度
偵字第6254號），本院判決如下：
    主  文
乙○○無罪。
    理  由
壹、公訴意旨略以：被告乙○○前於民國88年間因違反毒品危害
    防制條例案件，經本院分別以88年度訴字第1073號、88年度
    壢簡字第647 號各判處應執行有期徒刑3 年2 月、4 月確定
    ；復於89年間再因違反毒品危害防制條例案件，經本院以89
    年度易字第1929號判處有期徒刑4 月確定；再於89年間又因
    違反毒品危害防制條例案件，經本院以89年度訴字第1651號
    判處有期徒刑1 年2 月確定。前開案件之刑接續執行，其於
    89年7 月25日入監服刑，於93年4 月20日縮短刑期假釋出監
    ，假釋期間並付保護管束，因於94年11月23日期滿未經撤銷
    假釋，未執行之刑，以已執行論，詎猶不知悔改。其明知安
    非他命係毒品危害防制條例明定之第二級毒品，不得販賣，
    竟基於販賣第二級毒品安非他命之犯意，於96年11月28日下
    午1 時許，在桃園縣平鎮市○○路1 號2 樓之「智雅有限公
    司」內，販賣第二級毒品安非他命2 公克予甲○○。嗣於97
    年4 月18日下午2 時25分許，為警在桃園縣中壢市○○里○
    ○路445 號查獲，並扣得第二級毒品甲基安非他命、第一級
    毒品海洛因各1 小包（均淨重2.1 公克）、分裝袋14枚及電
    子秤1 只等語。因認被告乙○○涉犯毒品危害防制條例第4
    條第2 項之販賣第二級毒品罪嫌。
貳、按犯罪事實應依證據認定之，無證據不得認定犯罪事實，不
    能證明被告犯罪者，應諭知無罪之判決，刑事訴訟法第154
    條第2 項、第301 條第1 項分別定有明文。又犯罪事實之認
    定，應憑證據，如未能發現相當證據，或證據不足以證明，
    自不能以推測或擬制之方法，作為裁判基礎，最高法院40年
    台上字第86號判例著有明文；且認定犯罪事實所憑之證據，
    雖不以直接證據為限，間接證據亦包括在內，然而無論直接
    證據或間接證據，其為訴訟上之證明，須於通常一般之人均
    不致有所懷疑，而得確信其為真實之程度者，始得據為有罪
    之認定，倘其證明尚未達到此一程度，而有合理之懷疑存在
    而無從使事實審法院得有罪之確信時，即應由法院為諭知被
    告無罪之判決，最高法院76年台上字第4986號判例亦著有明
    文。再檢察官對於起訴之犯罪事實，仍應負提出證據及說服
    之實質舉證責任，倘其所提出之證據，不足為被告有罪之積
    極證明，或其指出證明之方法，無從說服法院以形成被告有
    罪之心證，基於無罪推定之原則，自應為被告無罪判決之諭
    知，最高法院92年度台上字第128 號著有判例。
、公訴人認被告乙○○涉有上揭犯行，無非係以證人甲○○之
    證述、卷附現場照片、車籍作業系統─查詢認可資料、中華
    民國小客車租賃定型化契約書、法務部調查局97年7 月9 日
    調科參字第09700272280 號函、法務部調查局濫用藥物實驗
    室鑑定書、法務部調查局測謊報告書及憲兵司令部刑事鑑識
    中心鑑定書各1 份為其主要論據。惟訊之被告乙○○堅詞否
    認有何販賣毒品犯行，辯稱：伊與證人甲○○有糾紛，甲○
    ○曾經到伊家潑油漆，後來伊才拿空氣槍去甲○○家掃射，
    故甲○○因此挾怨報復伊，伊根本沒有販賣毒品給甲○○等
    語。經查：
一、稽證人甲○○於警詢時證稱：伊在今年農曆過年前（約96年
    11月間），拿新臺幣（下同）3,000 元要向乙○○買安非他
    命毒品，乙○○拿了錢，毒品卻不給伊，伊就到桃園縣平鎮
    市○○路1 號2 樓乙○○經營的智雅有限公司問乙○○安非
    他命怎麼還沒給伊，伊在那邊等了快30分鐘，等的不耐煩要
    走時，乙○○喝令伊不准走，叫伊跪在地上，用水壺裝水澆
    在伊頭上，伊被乙○○等人控制行動自由大約3 小時左右，
    後來趁乙○○等人不注意時趁機逃出來，伊向宋屋派出所報
    案說伊被打，機車放在現場，請警察陪伊去牽車，警察叫伊
    去驗傷，再去派出所提告，因為伊有吸毒，心虛所以不敢去
    告乙○○。伊在96年3 月至11月間，陸陸續續和乙○○進行
    毒品交易不下20次，伊每次都跟乙○○購買3,000 至4,000
    元不等的安非他命，交易時間及地點都是由乙○○指定，交
    易時間都是在下午，有時都在乙○○家或是在乙○○經營的
    智雅有限公司樓下的便利商店等語（見臺灣桃園地方法院檢
    察署97年度偵字第10376 號偵查卷宗第47頁至第49頁）；其
    於偵訊時則證稱：伊所施用的安非他命是跟乙○○拿的。伊
    從96年6 月多開始，到96年11月29日跟乙○○拿毒品，於96
    年11月29日當天下午1 點多，在乙○○所經營之雅智公司跟
    乙○○拿6,000 元左右的安非他命，約2 公克，因為先前伊
    已經給乙○○6,000 元，但乙○○給伊的量不足，所以伊才
    再去跟乙○○拿，但還被乙○○打，當天伊有去驗傷報警等
    語（見臺灣桃園地方法院檢察署97年度偵字第10376 號偵查
    卷宗第64頁至第65頁）；其另於偵訊時證稱：約於96年7 月
    ，伊開始跟乙○○買毒品，最後一次是在96年10月多或是96
    年11月多的時候，購買的地點不一定，有在中壢新明牛肉麵
    店，有在陽明醫院附近被告的公司，購買過10、20幾次，每
    次金額從3,000 到1 萬多元，伊都是購買安非他命等語（見
    臺灣桃園地方法院檢察署97年度偵字第10376 號偵查卷宗第
    83頁）；其於本院審理時另證稱：被告乙○○那時候有差伊
    一點安非他命，伊去乙○○所經營之智雅公司跟乙○○要，
    乙○○叫伊等一下，伊等了1 個多小時，結果乙○○說伊一
    直吵幹什麼，就打伊，當時裡面還有兩個工作人員，但只有
    乙○○一個人打伊，乙○○還叫伊跪著，丟了1,000 元，還
    叫伊簽切結書，說伊偷乙○○1,000 元，後來伊就不簽，伊
    就待在那邊，乙○○就叫伊跪著，後來乙○○要出去，就叫
    裡面兩個員工顧著伊，後來伊騙員工要出去拿手機打電話，
    然後伊就衝出去，到陽明醫院電話亭報警，因為伊車子還在
    那邊，伊不敢回去，伊等警察來後，警察才陪同伊去牽車子
    。被打前一天，伊跟被告買的是4 公克的安非他命，應該是
    1 萬元，結果裡面每公克少了0.2 公克，總共少了0.8 公克
    ，所以伊要再跟乙○○要0.8 公克等語（見本院審理卷第26
    頁背面至第28頁）。則細繹證人甲○○之上開證詞可知，其
    先於警詢時證稱其交付金錢後，被告乙○○並未交付毒品，
    後於偵訊及本院審理時則改稱被告乙○○有交付毒品但量不
    足；其先於警詢時證稱購毒之金額為3,000 元，復於偵訊時
    改稱6, 000元，後於本院審理時又改稱係1 萬元；其於偵訊
    時證稱被告乙○○所交付之毒品為2 公克，於本院審理時改
    稱毒品交易數量為4 公克；其於警詢時證稱向被告乙○○購
    毒之日為96年11月間某日，於偵訊時證稱係96年11月29日，
    於本院審理時則改稱係96年11月29日之前一日（即96年11月
    28日）；甚且，證人甲○○指述購毒當日遭被告乙○○毆打
    是否有驗傷報警乙節，亦於警詢及偵訊時證述不一，顯見證
    人甲○○證述被告乙○○販賣毒品之時間、價額、數量及是
    否交付等重大事項，均參差互出且有齟齬之處，已難盡信。
    況且，依證人甲○○之上開證述，其向被告乙○○索取毒品
    之際，尚有遭被告乙○○辱罵、毆打及限制行動自由等情事
    ，則其應對該次交易毒品之記憶鮮明清晰，而不致於出現證
    述前後不一之情形，故其前開證詞，是否可信，容屬有疑。
    此外，證人甲○○因於96年10月31日下午3 時許為警採尿時
    起回溯96小時內某時，在臺灣地區某不詳地點，有施用第二
    級毒品安非他命之事實，乃經本院於96年11月29日以96年度
    毒聲字第1491號裁定送勒戒處所觀察、勒戒，於該案，證人
    甲○○迭於警詢、偵訊均供稱其所施用之第二級毒品安非他
    命係向綽號「小阿成」之人購得等語（各見臺灣桃園地方法
    院檢察署96年度毒偵字第6001號偵查卷宗第5 頁、第14頁）
    ，核與其前開證稱於96年6 月至11月間毒品來源係被告乙○
    ○等語有所扞格，益徵證人甲○○之上開證詞，是否可信，
    並非無疑。
二、復參以證人吳保泉（即證人甲○○之父）於警詢時證稱：於
    97年3 月20日凌晨2 時40分許，伊位於桃園縣中壢市○○里
    ○○鄰○○路二段33號住處玻璃遭人毀損。當時伊正在睡覺，
    突然聽到東西打到玻璃的聲響，就趕緊起床查看，發現一樓
    大門以及二樓的窗戶玻璃都有破損，而經伊查看是被瓦斯槍
    擊發的小鋼珠所毀損等語（見臺灣桃園地方法院檢察署97年
    度偵字第10376 號偵查卷宗第53頁）。證人甲○○於警詢時
    證稱：伊位於桃園縣中壢市○○里○○鄰○○路○ 段33號之住
    處，在97年3 月20日凌晨2 時40分許時遭乙○○持槍槍擊。
    案發當時伊和家人都在家，沒有人遭槍傷。當時伊家二樓玻
    璃窗及一樓落地玻璃門，遭乙○○持槍射擊貫穿破裂毀損等
    語（見臺灣桃園地方法院檢察署）；其於本院審理時證稱：
    伊有一位朋友綽號叫小文，伊的朋友當中有在96年被潑油漆
    ，96年底時，伊家有1 臺白色豐田VIOS的車子。伊是因為小
    文的關係，才認識乙○○。小文是伊的朋友等語（見本院審
    理卷第29頁）。核與被告乙○○於警詢、偵訊時供稱：吳保
    泉之子甲○○和伊有糾紛，甲○○在97年1 月間某日凌晨6
    時許，到伊家潑油漆、灑冥紙。伊於97年3 月20日凌晨2 時
    40分，有持改造空氣槍到桃園縣中壢市○○里○○鄰○○路○
    段33號甲○○家掃射，因為甲○○說伊到其朋友「小雯」家
    潑油漆，所以甲○○才在97年1 月間到伊家潑油漆、灑冥紙
    ，伊就在甲○○毒品戒治回來後，拿空氣槍到甲○○家開槍
    尋仇報復等語（各見臺灣桃園地方法院檢察署97年度偵字第
    10376 號偵查卷宗第13頁至第14頁、第61頁）相符。此外，
    被告乙○○所為前開毀損證人甲○○住處玻璃之行為，亦經
    本院於97年10月23日以97年度壢簡字第1831號判處有期徒刑
    3 月確定，此有前開判決書及臺灣高等法院被告前案紀錄表
    各1 份在卷足參，足認被告乙○○辯稱伊與證人甲○○有糾
    紛，證人甲○○曾經到伊家潑油漆，後來伊才拿空氣槍去甲
    ○○家掃射等語，尚非無稽。抑且，證人甲○○於本院審理
    時亦證稱：伊原本不想告乙○○的，但因為乙○○有點太過
    份，乙○○之前打伊，後來從伊勒戒出所，乙○○又到伊家
    開槍，嚇到伊父母，讓伊家裡面的人不能睡覺。伊是在乙○
    ○到伊家開槍的事情，才說出販毒的事情。伊原本沒有要告
    乙○○，而且伊有聽人說量愈多判的刑愈重。伊在警訊時證
    稱，向乙○○拿3,000 元的安非他命，在偵訊是說拿6,000
    元的安非他命，而今天審理時講拿1 萬多元的安非他命，前
    後三次均不一樣，是因為那個東西愈多，判的愈重等語（見
    本院審理卷第30頁）明確，則證人甲○○是否因與被告乙○
    ○有前述之糾紛存在，進而萌生構陷被告乙○○之動機，已
    滋疑義。甚且，證人甲○○之證述，已有如上所述之重大瑕
    疵存在，自難僅憑證人甲○○之證述，即遽認被告乙○○有
    公訴意旨所指之販賣第二級毒品犯行。
三、至被告乙○○雖於97年10月2 日至法務部調查局就「渠沒有
    在販售毒品」、「渠沒有賣安非他命給甲○○使用」等事項
    接受測謊鑑定，而鑑定結果係呈現不實反應（見臺灣桃園地
    方法院檢察署97年度偵字第10376 號偵查卷宗第105 頁至第
    115 頁）。然按測謊鑑定，形式上須符合測謊基本要件，且
    必實質上符合待證事實需求，始生測謊實體價值之判斷而定
    得否賦予證明力，如未加區分測謊證據之屬性，即逕認其具
    有證據能力，與證據法則自屬有違。故測謊程序形式要件之
    檢驗，如：須受測人同意配合、依賴施測人員之技術與經驗
    、測謊儀器須良好且運作正常、受測人身心及意識狀態須正
    常等項，茍測謊程序形式上之要件有所欠缺，即足以動搖測
    謊整體結構而影響測謊結果之實質，自不具證據能力（最高
    法院93年台上字第4405號、94年台上字第7135號判決意指參
    照）。查上開測謊鑑定係以控制問題法及混和問題法，針對
    被告乙○○回答上開測謊問題時，其呼吸、膚電、脈搏之生
    理反應而為分析鑑定，惟被告乙○○於受測當日曾服用S. C
    old 綜合感冒藥品，此有臺灣臺北監獄99年5 月26日北監衛
    字第0991005479號函覆被告乙○○在監之用藥記錄1 份附卷
    足參（見本院審理卷第16頁至第16頁），且被告乙○○於受
    測當時，其母有中風住院之情事，此亦有華揚醫院97年10月
    7 日診斷證明書1 紙在卷可稽（見本院審理卷第53頁）。是
    以被告乙○○本即服用感冒藥物之身體條件，加以其母中風
    住院之心理影響，於接受測謊鑑定當時，身心是否正常而符
    合上述測謊之形式要件，自非無疑，從而，前開測謊報告是
    否具有證據能力，已啟疑竇。又縱認前開測謊鑑定具有證據
    能力，然該測謊鑑定之設題為「渠沒有在販售毒品」及「渠
    沒有賣安非他命給甲○○使用」，此項設題之問答，充其量
    僅足證明被告乙○○曾有販賣毒品予證人甲○○之事實，尚
    難直接證明被告乙○○於96年11月28日下午1 時許，在桃園
    縣平鎮市○○路1 號2 樓之智雅有限公司內，有販賣第二級
    毒品安非他命2 公克予證人甲○○之情事，從而，前開測謊
    鑑定，自不足以認定被告乙○○有如公訴意旨所指之販賣第
    二級毒品犯行。亦因此，本院認公訴人聲請傳喚前開測謊鑑
    定施測人員到庭證明被告乙○○於測謊當時之身心條件無虞
    ，尚無調查之必要，附此說明。
四、又者，本案扣得第一級毒品海洛因及第二級毒品安非他命量
    甚微，各僅有淨重2.1 公克，且扣得之分裝袋數非豐，僅有
    14 枚 之多，是尚難認被告乙○○平素即持有大量之毒品及
    分裝袋，可供其隨時分裝、販賣，故本案雖扣有電子磅秤1
    只，亦難以佐證本件被告乙○○有如公訴意旨所指之販賣第
    二級毒品犯行。
五、另附卷之現場照片、法務部調查局濫用藥物實驗室鑑定書及
    憲兵司令部刑事鑑識中心鑑定書各1 份，僅能證明被告乙○
    ○持有及施用毒品之事實，又卷附車籍作業系統─查詢認可
    資料、中華民國小客車租賃定型化契約書，亦難認與本案具
    有直接關聯性。
肆、綜上事證，本案尚未達於通常一般之人均不致有所懷疑，得
    確信其為真實之程度，而有合理性懷疑之存在，本院無從形
    成有罪之確信。此外，復查無其他積極證據足資認定被告乙
    ○○確有販賣第二級毒品罪犯行，根據「罪證有疑，利於被
    告」之證據法則，既不能證明被告乙○○犯罪，依法應為被
    告乙○○無罪之諭知。
據上論斷，應依刑事訴訟法第301條第1項，判決如主文。
本案經檢察官楊凱真到庭執行職務。
中    華    民    國    99    年     9    月     1    日
                  刑事第七庭審判長法  官  蕭世昌
                                  法  官  毛松廷
                                  法  官  蔡羽玄
以上正本證明與原本無異。
如不服本判決，應於送達後10日內向本院提出上訴狀（應附繕本
），其未敘述上訴理由者，應於上訴期間屆滿後20日內，補提理
由書狀於本院，上訴於臺灣高等法院。
                                  書記官  陳玉芳
中    華    民    國    99    年    9     月    2     日

司法院資訊處製作；財團法人民間司法改革基金會備份。
